臺灣高雄地方法院刑事判決　　　　　　　 94年度訴字第491號
公　訴　人　臺灣高雄地方法院檢察署檢察官
被　　　告　甲○○
上列被告因違反毒品危害防制條例案件，經檢察官提起公訴（93
年度毒偵字第5557、7538號）及移送併辦（臺灣屏東地方法院檢
察署94年度毒偵字第441 、688 、1749號），被告於本院準備程
序中就被訴事實為有罪之陳述，經詢問當事人意見，合議庭裁定
由受命法官依簡式審判程序獨任審理，本院判決如下：
    主  文
甲○○連續施用第一級毒品，累犯，處有期徒刑壹年，扣案之海
洛因壹包（淨重零點零柒公克，空包裝重零點貳公克）、海洛因
殘渣袋貳拾捌只（其中肆只除殘留海洛因外，亦殘留甲基安非他
命）、鏟管（殘留海洛因）壹支、注射針筒（殘留海洛因）伍支
沒收銷燬之，扣案之葡萄糖壹包、尚未使用之注射針筒貳拾貳支
沒收之。又連續施用第二級毒品，累犯，處有期徒刑陸月，扣案
之甲基安非他命捌小包（含包裝袋，合計驗前毛重捌點壹公克，
驗後毛重捌公克）、甲基安非他命殘渣袋拾只（其中肆只除殘
留甲基安非他命外，亦殘留海洛因）、吸食器（殘留甲基安非他
命）肆只沒收銷燬之。應執行有期徒刑壹年肆月，扣案之海洛因
壹包（淨重零點零柒公克，空包裝重零點貳公克）、殘渣袋拾
柒只（其中貳拾肆只為海洛因殘渣袋、玖只為甲基安非他命殘渣
袋、肆只為海洛因及甲基安非他命殘渣袋）、鏟管（殘留海洛因
）壹支、注射針筒（殘留海洛因）伍支、甲基安非他命捌小包（
含包裝袋，合計驗前毛重捌點壹公克，驗後毛重捌公克）、吸食
器（殘留甲基安非他命）肆只沒收銷燬之，扣案之葡萄糖壹包、
尚未使用之注射針筒貳拾貳支沒收之。
    事  實
一、甲○○前於民國九十年間，因施用毒品案件經臺灣屏東地方
    法院（下稱屏東地院）裁定送觀察、勒戒後，認無繼續施用
    毒品之傾向，於九十年九月十日執行完畢釋放，並於同日經
    屏東地院檢察署檢察官以九十年度毒偵緝字第二○七號為不
    起訴處分確定。復於九十一年間，因施用毒品案件經屏東地
    院裁定送觀察、勒戒後，認有繼續施用毒品之傾向，由屏東
    地院檢察署檢察官提起公訴並聲請強制戒治，強制戒治部分
    於九十二年一月三十日停止戒治付保護管束（接續執行有期
    徒刑至九十三年一月十四日釋放），於九十二年四月六日保
    護管束期滿未經撤銷，視為執行完畢；提起公訴部分經屏東
    地院以九十一年度訴字第二四六號判處有期徒刑八月確定。
    又於九十一年間，因竊盜案件經屏東地院以九十一年度易緝
    字第三三號判處有期徒刑六月確定，上開二罪合併定應執行
    刑為有期徒刑一年，並於九十三年一月十三日執行完畢，翌
    日出監。詎仍不知悔改，於強制戒治執行完畢釋放後五年內
    ，復基於施用第一級毒品海洛因及第二級毒品甲基安非他命
    （起訴書誤載為安非他命）之概括犯意，自九十三年七月底
    某日起至九十四年七月四日二時許止，連續在屏東縣新園鄉
    ○○村○○路一○六巷一弄二○號住處、屏東縣東港鎮某漁
    行公共廁所內、高雄市○鎮區○○路與民族路交岔口中國石
    油加油站廁所等處，分別以針筒注射、燒烤吸食煙霧之方式
    ，施用第一級毒品海洛因及第二級毒品甲基安非他命多次，
    約一天施用一、二次海洛因及一次甲基安非他命。嗣於：
    九十三年九月十七日七時三十分許，在高雄縣鳳山市○○路
    八三號「神奇網咖」前為警查獲，並扣得其所有海洛因殘渣
    袋一只、葡萄糖一包（起訴書誤載為海洛因二小包）、鏟管
    （殘留海洛因）一支、注射針筒二十二支（其中一支殘留海
    洛因，其餘二十一支尚未使用）。九十三年十一月五日十
    七時許，在屏東縣枋寮鄉○○村○○路一三一號為警查獲，
    並扣得其所有之未使用過注射針筒一支、海洛因殘渣袋二十
    二只、甲基安非他命殘渣袋九只、海洛因及甲基安非他命殘
    渣袋四只、甲基安非他命八小包（含包裝袋，合計驗前毛重
    八點一公克，驗後毛重八公克）、吸食器（殘留甲基安非他
    命）四只。九十三年十二月三日一時三十分許，在高雄市
    前鎮區○○路與民權路交岔口中國石油加油站廁所為警查獲
    ，並扣得其所有海洛因殘渣袋一只、注射針筒（殘留海洛因
    ）一支。九十四年一月十日十六時十分許，在屏東縣東港
    鎮鎮○路三六之二號二樓為警查獲，並扣得其所有海洛因一
    包（淨重零點零七公克，空包裝重零點二公克）、注射針筒
    （殘留海洛因）二支。九十四年七月四日十五時許，在屏
    東縣新園鄉○○村○○路為警查獲，並扣得其所有注射針筒
    （殘留海洛因）一支。
二、案經高雄市政府警察局保安大隊、高雄港務警察局、屏東縣
    警察局枋寮分局、東港分局報請臺灣高雄地方法院檢察署、
    屏東地院檢察署檢察官偵查起訴及移送併辦。
    理  由
一、按被告甲○○所犯係死刑、無期徒刑、最輕本刑為三年以上
    有期徒刑以外之罪，其於準備程序就前揭被訴事實為有罪之
    陳述，經受命法官告知簡式審判程序之旨，並聽取其與公訴
    人之意見後，本院認無不得或不宜改依簡式審判程序進行之
    情形，爰依刑事訴訟法第二百七十三條之一第一項規定，裁
    定本件由受命法官獨任進行簡式審判程序，合先敘明。
二、上揭事實，業據被告於本院審理時坦承不諱，並有如犯罪事
    實欄所示之殘渣袋、葡萄糖、鏟管、注射針筒、甲基安非他
    命、吸食器、海洛因等物扣案可稽，且被告於九十三年九月
    十七日七時三十分許、同年十一月五日十七時許、同年十二
    月三日一時三十分許、九十四年一月十日十六時十分許、同
    年七月四日十五時許經警查獲後所採集之尿液，經分別送請
    高雄市立凱旋醫院、屏東縣衛生局、台灣檢驗科技股份有限
    公司檢驗之結果，均呈嗎啡、甲基安非他命之陽性反應，有
    高雄市立凱旋醫院九十三年十月十一日、同年十二月二十日
    濫用藥物尿液檢驗報告、屏東縣衛生局九十三年十一月十二
    日屏縣衛檢六字第九三一一○一號、九十四年一月十九日屏
    縣衛檢六字第九四○○一六號煙毒及麻醉藥品類委託檢驗結
    果通知書、台灣檢驗科技股份有限公司九十四年七月二十五
    日濫用藥物尿液檢驗報告、高雄港務警察局刑事課偵辦違反
    毒品危害防制條例案犯罪嫌疑人尿液採證代碼對照表、保安
    警察大隊刑案移送專責組偵辦毒品危害防制條例嫌疑人尿液
    採證代碼表、屏東縣警察局枋寮分局毒品案件涉嫌人尿液採
    證編號姓名對照表、東港分局辦理煙毒、麻藥案尿液送驗受
    檢人真實姓名代號對照表各一紙在卷可考，足認被告之自白
    與事實相符，本件事證明確，被告犯行洵堪認定。
三、按海洛因、甲基安非他命分別為毒品危害防制條例第二條第
    二項第一款、第二款所稱之第一、二級毒品，不得施用、持
    有。次按，犯毒品危害防制條例第十條施用第一、二級毒品
    之罪者，檢察官應聲請法院裁定，令被告入勒戒處所觀察、
    勒戒，經觀察、勒戒後，檢察官依據勒戒處分之陳報，認受
    觀察、勒戒人無繼續施用毒品傾向者，應即釋放，並為不起
    訴之處分；認受觀察、勒戒人有繼續施用毒品之傾向者，檢
    察官應聲請法院裁定令入戒治處所強制戒治，其期間為六個
    月以上，至無繼續強制戒治之必要為止，但最長不得逾一年
    ，強制戒治期滿，應即釋放，由檢察官為不起訴之處分。觀
    察、勒戒或強制戒治執行完畢釋放後，五年內再犯第十條之
    罪者，應依一般刑事訴訟程序予以起訴論罪科刑，此觀諸毒
    品危害防制條例第二十條第一項、第二項、第二十三條第一
    項、第二項規定自明。被告既有如犯罪事實欄所示之施用毒
    品前科，有臺灣高等法院被告前案紀錄表一份在卷可憑，其
    於強制戒治執行完畢釋放後五年內，再犯本件施用毒品案件
    ，依前述規定自應予以起訴論罪科刑。是核被告所為，係犯
    毒品危害防制條例第十條第一項、第二項之施用第一、二級
    毒品罪。其持有第一、二級毒品之低度行為，應分別為施用
    第一、二級毒品之高度行為所吸收，不另論罪。其先後多次
    施用第一級毒品及第二級毒品之犯行，均時間緊接，方法相
    同，觸犯構成要件相同之罪名，顯均係基於概括犯意為之，
    為連續犯，應分別依刑法第五十六條之規定論以一罪，並均
    依法加重其刑。另除起訴書所載被告自九十三年七月間某日
    起至同年十二月三日一時三十分許止，多次施用第一級毒品
    海洛因之犯行及於九十三年十二月三日一時三十分許回溯二
    十四小時內之某時，施用第二級毒品甲基安非他命一次之犯
    行業經公訴人起訴外，其餘如犯罪事實欄所載之多次施用海
    洛因、甲基安非他命犯行（均包括移送併辦部分）雖未據檢
    察官起訴，然與前揭被訴犯行有裁判上一罪關係，已如前述
    ，自為本件起訴效力所及，本院應併予審究，併此敘明。又
    被告所犯連續施用第一級毒品及連續施用第二級毒品二罪間
    ，犯意各別，罪名不同，應分論併罰。再查，被告曾因施用
    毒品、竊盜等案件，經屏東地院分別判處有期徒刑八月、六
    月確定，合併定應執行刑為有期徒刑一年，於九十三年一月
    十三日執行完畢，翌日出監，有臺灣高等法院被告前案紀錄
    表在卷足證，其於有期徒刑執行完畢後五年內，再犯本件施
    用第一、二級毒品罪，為累犯，均應依刑法第四十七條規定
    加重其刑，並均依同法第七十條規定遞加之。爰審酌被告經
    觀察勒戒、強制戒治及論罪科刑後，仍未能戒絕其毒癮，顯
    見其戒絕毒癮之意念非堅，惟其於犯罪後已坦承犯行，態度
    良好，且施用毒品行為，乃屬對其自身健康之戕害行為，及
    其犯罪動機、目的、手段等一切情狀，分別量處如主文所示
    之刑，並定應執行之刑。
四、扣案之白色粉末一包（淨重零點零七公克）及晶體八包（合
    計驗前毛重八點一公克，驗後毛重八公克），經鑑定結果分
    別含有海洛因、甲基安非他命成分，有法務部調查局九十四
    年二月十五日調科壹字第二四○○○三四九二號鑑定通知書
    、高雄醫學大學附設中和紀念醫院（下稱高醫醫院）九十四
    年八月三十日編號９４０８—８０９號檢驗報告各一紙在卷
    可佐，且均係被告所有供其施用之物，業據被告於本院審理
    時自承在卷（見本院九十四年七月二十九日審判筆錄），而
    盛裝上開海洛因之空包裝袋，雖經法務部調查局就之與其所
    盛裝之第一級毒品海洛因分別鑑析其重量，惟因法務部調查
    局一般係以傾倒之方式，將包裝袋內之第一級毒品海洛因倒
    出與包裝袋分離而稱重，必要時，輔以刮杓刮取袋內粉末，
    然無論依何種方式分離，包裝袋內均有極微量之第一級毒品
    海洛因殘留，業經法務部調查局九十三年三月十九日調科壹
    字第○九三○○一一三○六○號函釋在案，此為本院職務上
    已知之事實，足認前開空包裝袋（重零點二公克）內含極微
    量第一級毒品海洛因殘留而無法析離，海洛因與包裝袋應整
    體視為毒品，另盛裝甲基安非他命之包裝袋亦與甲基安非他
    命無法完全析離，應整體視為毒品，均依毒品危害防制條例
    第十八條第一項前段規定，不論屬於犯人與否，沒收銷燬之
    ，至鑑驗耗損之毒品因已滅失，自無庸宣告沒收銷燬，併此
    敘明。又扣案之殘渣袋三十七只（其中二十四只為海洛因殘
    渣袋、九只為甲基安非他命殘渣袋、四只為海洛因及甲基安
    非他命殘渣袋）、鏟管（殘留海洛因）一支、注射針筒（殘
    留海洛因）五支、吸食器（殘留甲基安非他命）四只等物，
    均為被告用以施用海洛因或甲基安非他命之物，業經被告於
    本院審理時供述明確（見本院九十四年七月二十九日審判筆
    錄），又上開物品經送鑑定結果，分別含有第一級毒品海洛
    因、第二級毒品甲基安非他命之殘留，有高醫醫院九十四年
    三月一日編號９４０２—５２６、９４０２—５３４、９４
    ０２—５３６號、同年四月六日編號９４０３—１００６、
    ９４０３—１００７號、同年八月十六日編號９４０８—３
    ０５號、同年月三十日編號９４０８—７２８至７３１、９
    ４０８—８６５至８７５號檢驗報告、法務部調查局九十三
    年十月二十日調科壹字第二二○○一八二七○號、同年十二
    月十七日調科壹字第二二○○一八八五八號鑑定通知書各一
    紙附卷可參，因客觀上已無法與殘留之海洛因或甲基安非他
    命完全析離，應視同毒品，依毒品危害防制條例第十八條第
    一項前段規定，不論屬於犯人與否，均沒收銷燬之。至扣案
    之未使用過注射針筒二十二支、葡萄糖一包，因注射針筒之
    用途不僅限於用以施用毒品，尚難認定其為專供施用第一、
    二級毒品之器具，而上開未使用過之注射針筒、葡萄糖均屬
    被告所有，且係被告預備用以施用海洛因之工具或摻於海洛
    因中一併施用之物，業據被告供承在卷（見本院九十四年七
    月二十九日、同年九月十五日審判筆錄），為供其犯罪預備
    之物，均應依刑法第三十八條第一項第二款規定沒收之。末
    查，警方於九十三年十一月五日十七時許扣得之ＭＤＭＡ二
    包（扣押物品目錄表固記載為海洛因二包，惟經送法務部調
    查局鑑定結果，均係含ＭＤＭＡ成分，非含海洛因成分，有
    該局000000000號鑑定通知書附卷可稽）、空夾鏈
    袋五只，係在屏東縣枋寮鄉○○村○○路一三一號（被告友
    人洪雅恩住處）所查獲，另警方於九十四年一月十日十六時
    十分許扣得之海洛因一包（含包裝袋，毛重約零點二公克）
    、吸食器一只及注射針筒一支等物，係警方在屏東縣東港鎮
    鎮○路三六之二號二樓（被告友人鱉仔住處）某房間衣櫥內
    查獲，業據被告於警詢、本院審理時陳述甚明，並有屏東縣
    警察局枋寮分局搜索扣押筆錄、東港分局東港派出所搜索筆
    錄附卷可考，且被告否認曾施用或使用過上開物品，而公訴
    人亦未舉證證明上開扣案之ＭＤＭＡ二包、空夾鏈袋五只、
    海洛因一包、吸食器一只及注射針筒一支等物品，與被告本
    件施用海洛因、甲基安非他命之犯行有何關聯，是上開物品
    尚難認與被告本件施用毒品之犯行有關，爰不為沒收之宣告
    ，併此敘明。
據上論斷，應依刑事訴訟法第二百七十三條之一第一項、第二百
八十四條之一、第二百九十九條第一項前段，毒品危害防制條例
第十條第一項、第二項、第十八條第一項前段，刑法第十一條、
第五十六條、第四十七條、第五十一條第五款、第三十八條第一
項第二款，判決如主文。
本件經檢察官乙○○到庭執行職務。
中　　華　　民　　國　　94　　年　　9 　　月　　23　　日
                  刑事第五庭    法　官  楊筑婷
以上正本證明與原本無異。
如不服本判決，應於收受送達後10日內向本院提出上訴書狀。
中　　華　　民　　國　　94　　年　　9 　　月　　26　　日
　　　　　　　   　　　　       書記官  林雯琪
附錄本判決之論罪法條：
毒品危害防制條例第十條
施用第一級毒品者，處六月以上五年以下有期徒刑。
施用第二級毒品者，處三年以下有期徒刑。
